臺灣桃園地方法院民事判決
110年度金字第57號
原      告  梁慧嫺  

被      告  林信男  

兼  訴  訟
代  理  人  林千慧  

上列被告因損害賠償案件，原告提起刑事附帶民事訴訟請求損害
賠償事件，經刑事庭裁定移送前來（109年度附民字第498號），
本院於民國111年3月14日言詞辯論終結，判決如下：
    主  文
原告之訴及假執行之聲請均駁回。
訴訟費用由原告負擔。    
    事實及理由
壹、程序事項：
一、按訴狀送達後，原告不得將原訴變更或追加他訴，但擴張或
    減縮應受判決事項之聲明者，不在此限。民事訴訟法第255
    條第1項第3款定有明文。
二、查原告起訴時之聲明原為：「㈠被告應給付原告新臺幣（下
    同）3,000,000元，及自起訴狀繕本送達翌日起至清償日止
    ，按週年利率5％計算之利息。㈡願供擔保，請准宣告假執行
    。」（見本院109年度附民字第498號卷第8頁），嗣於民國1
    11年3月14日當庭變更訴之聲明為：「㈠被告應給付原告2,00
    0,000元，及自起訴狀繕本送達翌日起至清償日止，按週年
    利率5％計算之利息。㈡願供擔保，請准宣告假執行。」（見
    本院卷第252頁），核原告上開訴之變更，係減縮應受判決
    事項之聲明，依上開規定，並無不合，自應准許，先予敘明
    。
貳、程序事項
一、原告主張：
㈠、原告與台灣綠色農業生技股份有限公司（以下簡稱台灣綠農
    公司））於附表所示期間，先後簽立附表所示契約書，約定
    ，原告可於每年1月15日、4月15日、7月15日、10月15日各
    收益新台幣（下同）45,000元，且於委託期滿後，可選擇由
    受託人依委託人期初委託植樹金額現金購買本案擁有之牛樟
    樹權，原告簽約後依約給付300萬元。詎料，台灣綠農公司
    竟自106年4月起未再依約給付。前開投資款項，原告不爭執
    曾於105 年12月29日收到匯款100 萬元返還，至於被告主張
    匯款之57.2萬元及22.8萬元，不清楚當初為何轉到帳戶，
　  有收到這些款項，但是其上無記載是履行合約款項，所以原
    告不認為有獲得賠償，匯款當時合約還沒有屆期，不可能會
    賠償上開款項。原告投資與訴外人呂如雲與鄭孝威沒有關係
    。
㈡、被告林信男違反銀行法非法吸金，被告林千慧為台灣綠農公
    司之負責人，亦明知非依銀行法組織登記之銀行不得經營收
    受存款業務，且不得以收受投資或使加入為股東或其他名義
    ，向多數人或不特定人收受款項，卻仍藉牛樟樹種植計畫吸
    收原告之資金，與被告林信男、林千慧均係違反保護他人之
    法律，爰依民法第184條第1項、第2項之規定，請求被告連
    帶給付原告2,000,000元及自起訴狀繕本送達翌日起至清償
    日止，按週年利率5％計算之利息。
㈢、被告應連帶給付原告2,000,000元及自起訴狀繕本送達翌日起
    至清償日止按年息百分之五計算之利息。願供擔保請准宣告
    假執行。　
二、被告則以：　　
㈠、本件業已將附表備註欄所示之款項共計300萬元匯給原告買回
    樹苗，原告不應再請求。其中100 萬元、57.2萬、22.8萬元
    部分，都有標註「樹苗買回」，另從被告林信男帳戶轉出的
    120 萬元，是因為原告母親即訴外人呂如雲到得人公司找訴
    外人謝寶慧，要求要趕快還本金，所以才會從被告林信男的
    帳戶當天轉120 萬元，之所以會轉到訴外人即原告配偶鄭孝
    威帳戶，是因為被告林信男之帳戶是有設定約定轉帳，而鄭
    孝威是被告林信男的約定轉帳帳戶。
㈡、被告等確實有匯出附表備註欄所示4筆匯款，由於呂如雲合 
    約是105 年12月6 日到期，所以於105 年12月6 日給付120 
    萬元，但是因為資金不足，後來才補57.2萬元、22.8萬元，
    因為呂如雲稱，前開款項是原告的，所以才會有款項匯到原
    告之帳戶。至前開匯到鄭孝威帳戶的120萬元，既已證明確
    實有匯款給鄭孝威，即便當天沒有依照公司名義匯款是一個
    瑕疵，但因為鄭孝威與原告是夫妻，也是呂如雲的女婿，是
    因為林信男帳戶有轉帳設定，才會匯至鄭孝威帳戶。
㈢、均聲明：原告之訴及假執行之聲請均駁回。
三、按因故意或過失，不法侵害他人之權利者，負損害賠償責任
    。故意以背於善良風俗之方法，加損害於他人者亦同。違反
    保護他人之法律，致生損害於他人者，負賠償責任。但能
    證明其行為無過失者，不在此限。民法第184 條定有明文。
    次按除法律另有規定者外，非銀行不得經營收受存款、受託
    經理信託資金、公眾財產或辦理國內外匯兌業務；以借款、
    收受投資、使加入為股東或其他名義，向多數人或不特定之
    人收受款項或吸收資金，而約定或給付與本金顯不相當之紅
    利、利息、股息或其他報酬者，以收受存款論。銀行法第29
    條第1 項、第29條之1 亦分別有明定。又民事訴訟法第277
    條前段乃規定：「當事人主張有利於己之事實者，就其事實
    有舉證之責任」。
四、本件原告主張被告明知其非法令允許收受存款之業者，卻以
    投資名義向原告違法收受資金及約定給付予本金顯不相當之
    紅利，而有違反銀行法第29條、第29條之1 之規定，使原告
    受有200 萬元之損害。被告二人固不否認其等以投資為由，
    藉台灣綠農公司名義從事收受資金並約定為一定給付之事實
    ，亦不否認原告前曾與台灣綠農公司簽定附表所示臺灣國寶
    牛樟樹植樹造林暨節能減碳專案委託植樹契約等情，然辯稱
    已將原告之投資款以附表備註欄所示方式返還原告等語，是
    就被告抗辯內容係否認原告就表所示契約有依約繳納投資款
    項事實觀之，原告自應就其業已依約繳納投資款之事實為舉
    證。
㈠、查本件原告主張伊依附表所示契約投資台灣綠農公司300萬元
    之事實，固據原告提出附表所示契約書3紙為憑，然就投資
    款之給付，原告主張係以匯款入台灣綠農公司台灣銀行東湖
    分行000-000000-000000號帳戶支付，然除就此匯款之事實
    ，未提出相關證據為佐外，依據被告所提權利金發放管理表
    之記載，106年1月15發放（前一年度）權利金時原告為申請
    名義人投資比數為3筆（編號572、622、709），投資金額各
    為1,000,000元（該投資款入帳日期依序為104年12月1日、1
    04年12月22日、104年12月30日），每筆發放權利金45,000
    元，原告因此獲分配權利金135,000元，有卷附權利金發放
    管理表、e企合成網台灣銀行網路轉帳列印紀錄可憑（見本
    院卷第207-208頁），又對照被告所提轉帳資料（見本院卷
    第163、165、169、171頁），附表備註欄所示各筆款項均已
    由台灣綠農公司帳戶（編號2至4）或被告林信男帳戶（編號
    1）轉帳入原告帳戶（編號2至4）或原告配偶鄭孝威帳戶（
    編號1），其中編號2至4之匯款，於轉出交易備註中亦載明
    「進貨樹苗買回」等語，顯見被告辯稱匯款買回樹苗等情，
    應屬有據。
㈡、至原告之母親呂如雲與被告間前曾就此等投資之資金來源、
    權利歸屬究為呂如雲或原告，雖曾有所爭執（見本院卷第15
    3頁答辯內容），惟呂如雲既已就其投資未受清償之2,000,0
    00元部分，與被告調解成立，有卷附調解筆錄影本可參（見
    本院卷第173、175頁），亦足認被告前揭轉帳與呂如雲之投
    資有關，被告辯稱，所轉帳附表備註欄所示款項，係為買回
    原告之樹苗，且編號1之款項因以被告林信男帳戶轉帳，故
    轉入約定之原告配偶鄭孝威帳戶等，應屬可採。
㈢、原告不否認受有前開款項之給付，僅稱不知為何款項轉入，
    故不認為已獲賠償等語，本院認為原告既未證明其業依附表
    所示契約之約定給付投資款，而被告辯稱業將原告先前投資
    同類型契約之投資款項返還原告之情，又非無據，自應認本
    件原告原投資款項業已返還而難認受有損害，原告請求被告
    賠償損害，並無理由。
五、綜上，原告依依銀行法第29條、第29條之1 、民法第184 條
    第1 項前段、第2 項之規定，請求被告給付2,000,000 元，
    及自起訴狀繕本送達翌日起至清償日止，按年息5 ％計算之
    利息，為無理由，應予駁回。原告之訴既經駁回，其假執行
    之聲請即失所附麗，應併予駁回。
六、本件事證已臻明確，兩造其餘之攻擊防禦方法及所提之證據
    ，核與判決結果不生影響，爰毋庸一一論述，併此敘明。
七、訴訟費用負擔之依據：民事訴訟法第78條。 
中　　華　　民　　國　　111 　年　　4 　　月　　11　　日
                  民事第三庭  法　官　卓立婷
以上正本係照原本作成。
如對本判決上訴，須於判決送達後二十日內向本院提出上訴狀。
如委任律師提起上訴者，應一併繳納上訴審裁判費。　　　　　
中　　華　　民　　國　　111 　年　　4 　　月　　12　　日
　　　　　　　　　            書記官  謝宛橙
附表：
簽約日期 合約名稱 合約期間 投資金額 投資總額 本件請求數額 被告 備註 105.12.1  臺灣國寶牛樟樹植樹造林暨節能減碳專案委託植樹契約 105.12.1~106.5.31 1,000,000 3,000,000  2,000,000元 林信男、林千慧 1.105.12.6自林信男(土銀嘉義    帳號:000000000000)轉帳金額    120萬元至鄭孝威(梁慧嫺先   生)帳戶(富邦士東帳號:3011   0000000)。 2.105.12.12自台綠公司(台銀北   高雄帳號:000000000000)轉帳   金額57.2萬元至梁慧嫺帳戶  (台銀士林帳號:000000000     1)。 3.105.12.14自台綠公司(台銀北高雄帳號:000000000000)轉帳金額22.8萬元至梁慧嫺帳戶(台銀士林帳號:000000000000)。 4.105.12.29自台綠公司(台銀北   高雄帳號:000000000000)轉帳  金額100萬元至梁慧嫺帳戶(台  銀士林帳號:000000000000)。 105.12.22  臺灣國寶牛樟樹植樹造林暨節能減碳專案委託植樹契約 105.12.22~106.6.21 1,000,000     105.12.30 臺灣國寶牛樟樹植樹造林暨節能減碳專案委託植樹契約 105.12.0.~106.6.29 1,000,000